# 求助陈版及各位大神

提问人：EdwardGrieg 时间：2016-08-15 21:12:05
我对于合并报表中的抵消分录的实际意义存有疑问，先详细说明如下： 为便于说明，我们该合并为同一控制下的企业合并。 假设甲公司于20x2.01.01以25 600的对价收购A公司80%的股权。 合并日至20x2.12.31，A公司实现净利润10 500（向股东分配 4500 ，提取盈余公积2 000，进入未分配利润4 000）。 假设合并日A公司有 未分配利润 2 800.
在抵消分录必有如下分录：
借：投资收益 10 500 80%=8 400 少数股东损益 10 500 20%=2 100 年初未分配利润2 800 贷：提取盈余公积 2 000 年末未分配利润 6 800
向股东分配利润 4 500
我们不要管对于子公司抵消其分配进入留存收益的部分，也不要管子公司向母公司分派现金股利的部分，而只看子公司向少数股东分派现金股利的部分， 可得到以下结果：
借：少数股东损益 900 贷：向股东分配利润 4 500*20%=900 我的疑问在于：上面第二个分录明显是想将 4500中归属于少数股东的股份进行分配，而这个动作在子公司个别报表中（所有者权益变动表）早就出现了，而且在调整合并分录中也并未出现类似 借：向股东分配利润 900 贷：少数股东损益 900 的分录，那再次分配不是重复了么？

回答人：chenyiwei
假设收购价款 25600 与合并日被合并方的帐面净资产相应份额相同，即合并日少数股权为 6400 ，则编制年报时的抵销分录可以表述为：
借：资本公积——资本溢价 25600 借：股本、资本公积、盈余公积、未分配利润（合并日被合并方相应权益项目金额的 20 ％） 合计 6400 贷：长期股权投资 25600 贷：少数股东权益 6400
借：少数股东损益 2100 （＝10500*20%） 贷：少数股东权益 2100
借：投资收益 3600 （=4500*80％） 借：少数股东权益 900 贷：利润分配——现金股利 4500

提问人：EdwardGrieg 时间：2016-08-16 15:57:04
陈版，真不好意思，能不能详细说说这三个分录呢？ 第一个分录 应由甲公司享有的份额怎么回计入“资本公积”呢？ 我只关心子公司净利润中由少数股东享有的部分 第二。三个分录可变为 借：少数股东损益 1 200 贷：少数股东权益 1 200借：少数股东损益 900 贷：少数股东权益 900
借：少数股东权益 900 贷：利润分配- 现金股利 900
借：投资收益 3 600 贷：利润分配—现金股利 3 600 红字部分进一步变为： 借：少数股东损益 2 100 贷：少数股东权益 1 200 利润分配 - 现金股利 900 很明显，这是对于少数股东损益的分配。 但全体调整、抵消分录中又不存在对子公司当期净利润“属于母公司部分”进行分配，似乎通过报表就分配了。 但我看不到分配的过程，对分别归属于“少数股东”和“母公司”当期净利润不同的分配态度也感觉不理解。 谢谢陈版

回答人：chenyiwei
首先要明确，我 2 楼写的抵销分录是直接基于合并方个别报表层面的成本法核算结果的，没有进行模拟权益法调整。模拟权益法调整到最后也要冲回的，所以是没有必要的。 在直接基于成本法核算结果抵销的情况下，因为母公司个别报表层面对子公司的长期股权投资采用成本法核算，其账面价值中没有体现投资取得后在被投资方净利润和权益变动中所享有的份额，所以就这部分变动而言，母公司单体报表和子公司报表没有发生重复反映的地方，所以是不必要抵销的，所以你可以看到，对于合并日后子公司的净利润中归属母公司的 80 ％部分，除了利润分配的抵销事项以外，我没有编制其他抵销分录，两者的单体报表自然相加即可。
至于第一笔分录中将投资成本（在被投资方合并日帐面净资产中的份额）抵销时全部对应金额均为“资本公积”，这是为了免除先分别抵销每个项目再恢复被合并方留存收益的麻烦。你可以试一下看：先在抵销分录中分别抵销子公司合并日每个具体权益项目金额的80 ％，再编制从资本公积中恢复被合并方的 80 ％留存收益的分录，两个分录叠加，最终结果就是我写的这个结果。

提问人：zhs7403 时间：2016-08-17 14:36:15
陈老师,我理解第一部似乎还需要一个被合并企业股本转到资本公积的分录?

回答人：chenyiwei
是的，感谢补充。